【裁判字號】    98,上易,122
【裁判日期】    981203
【裁判案由】    詐欺
【裁判全文】
臺灣高等法院花蓮分院刑事判決         98年度上易字第122號
上  訴  人
即  被  告  甲○○
選任辯護人  曾泰源律師
上訴人因詐欺案件，不服臺灣花蓮地方法院中華民國98年6月17
日98年度易字第15號第一審判決（起訴案號：臺灣花蓮地方法院
檢察署96年度偵字第3203號），提起上訴，本院判決如下：
    主  文
原判決撤銷。
甲○○共同犯行使偽造私文書罪，處有期徒刑一年二月，減為有
期徒刑七月；緩刑三年，惟應履行本院98年度附民字第18號和解
筆錄之內容。
    事  實
一、徐子濂（原名徐志龍，業經原審判處有期徒刑一年，減為有
    期徒刑六月確定）曾於民國93年間邀同乙○○投資尊展資產
    管理公司，獲取紅利。其因積欠甲○○新臺幣（下同）30萬
    元，已無力清償，竟於94年9月間，與甲○○竟共同意圖為
    自己不法之利益，基於犯意之聯絡，由徐子濂慫恿乙○○提
    供土地設定抵押，再增加投資30萬元以獲取更多紅利，並向
    乙○○謊稱：土地設定抵押只有借款30萬元而已。乙○○因
    被告之前每個月都有給付紅利，不疑有他，致陷於錯誤，乃
    同意提供土地設定抵押，借款30萬元再為投資，將其所有坐
    落花蓮縣鳳林鎮○○段689、1246、1247地號，及水車段31
    、32、33、96、97、477地號等9筆土地所有權狀交給徐子濂
    ，而後與徐子濂一同至花蓮縣鳳林鎮○○路170號甲○○辦
    公室辦理抵押借款。徐子濂叫乙○○先在借據及抵押權設定
    之相關文件上簽名蓋章，而後交給徐子濂，再由徐子濂透過
    不知情之代書丁○○在借據上填寫借款金額80萬元，並偽造
    上開9筆土地之抵押權設定契約書及土地登記申請書，而後
    持向花蓮縣鳳林地政事務所辦理最高限額96萬元之抵押權設
    定，使不知情之承辦人員將上開不實之事項登載於職務上所
    掌管之土地登記簿上，足以生損害於乙○○及地籍管理之正
    確性。甲○○取得乙○○土地之抵押權擔保後，將現金50萬
    元交付予徐子濂，另30萬元則用以抵銷徐子濂之前欠伊之30
    萬元債務。嗣因徐子濂未再給付紅利，而乙○○復接獲臺灣
    花蓮地方法院准予拍賣上開9筆土地之民事裁定後，始知受
    騙。
二、案經被害人乙○○訴由臺灣花蓮地方法院檢察署檢察官偵查
    起訴。
    理  由
一、證據能力方面：
    查本判決所引用之供述或非供述證據，被告及辯護人均同意
    有證據能力。本院審認上開證據，並無違法取證或不適當之
    情事，依法均有證據能力。
二、上開事實，業據被告於本院審理時坦承不諱，核與證人乙○
    ○、徐子濂於偵查及原審供述之情節相符；且有上開9 筆土
    地登記謄本、抵押權設定契約書、土地登記申請書、他項權
    利證明書、乙○○印鑑證明等件在卷可稽，足見被告之自白
    與事實相符。本件事證明確，被告犯行堪以認定。
三、新舊法比較：
（一）被告行為後，刑法部分條文業於94年1月7日修正通過，94
      年2月2日公布，自95年7月1日施行。修正前刑法第33條第
      5 款規定：「罰金：1元以上。」修正後該款規定：「罰
      金：新臺幣1000元以上。」比較新舊法結果，以舊法對被
      告較為有利，應用修正前刑法之相關規定。
（二）被告行為後，刑法第55條關於牽連犯之規定業經刪除，比
      較新舊法之規定，以修正前論以牽連犯裁判上一罪之規定
      有利於行為人，應適用修正前刑法第55條之規定。
四、論罪科刑：
（一）核被告所為，係犯刑法第339條第2項之詐欺得利罪，及同
      法第216條、210條、214條之行使偽造私文書罪、使公務
      員登載不實罪。被告就上開犯行與徐子濂間，有犯意聯絡
      及行為分擔，應論以共同正犯。其利用不知情之丁○○偽
      造上開9筆土地之抵押權設定契約書及土地登記申請書，
      而後持向花蓮縣鳳林地政事務所辦理最高限額96萬元之抵
      押權設定，使不知情之承辦人員將上開不實之事項登載於
      職務上所掌管之土地登記簿上，為間接正犯。被告偽造文
      書而後行使，其偽造之低度行為應為行使之高度行為所吸
      收，應依行使論處。所犯三罪間有方法、目的之牽連關係
      ，應從一重之行使偽造私文書罪處斷。又被告所犯行使偽
      造私文書及使公務員登載不實罪部分，雖未經起訴，惟此
      部分與起訴部分有牽連犯之裁判上一罪關係，為起訴效力
      所及，本院自應加以審究。
（二）原審對被告論罪科刑固非無見。惟未就被告行使偽造私文
      書及使公務員登載不實部分審究，尚有未合。被告上訴指
      摘原判決不當，雖無理由，惟原判決既有未合，即應撤銷
      改判。爰審酌被告犯罪之動機、目的、手段、所得利益及
      造成損害之程度，暨犯罪後已與被害人成立和解，願意賠
      償被害人20萬元，有本院98年度附民字第18號和解筆錄可
      稽等一切情狀，量處如主文所示之刑，以示懲儆。
（三）再被告之犯罪時間在96年4月24日以前，合於中華民國96
      年罪犯減刑條例第2條第1項第3款之規定，且非該條例第3
      條所列不予減刑之情形，應就其宣告刑減刑二分之一。
（四）又被告未曾受有期徒刑以上刑之宣告，有台灣高等法院被
      告犯罪前案紀錄表在卷可考。其經此次刑之宣告後，當知
      警惕而無再犯之虞。本院認所宣告之刑以暫不執行為適當
      ，爰併宣告緩刑三年；惟應履行本院98年度附民字第18號
      和解筆錄之內容。
據上論斷，應依刑事訴訟法第369條第1項前段、第364條、第299
條第1項前段，刑法第2條第1項前段、第28條、第339條第2項、
第216條、210條、214條、第74條第1項第1款、第2項第3款，修
正前刑法第55條，中華民國九十六年罪犯減刑條例第2條第1項第
3款、第7條、第9條判決如主文。
本案經檢察官丙○○到庭執行職務。
中    華    民    國    98    年    12    月     3    日
                  刑事庭審判長法  官    謝 志 揚
                              法  官    張 健 河
                              法  官    林 慶 煙
以上正本證明與原本無異。
如不服本判決，應於收受送達後10日內向本院提出上訴書狀，其
未敘述理由者，並得於提起上訴狀後10日內向本院補提理由書（
均須按他造當事人之人數附繕本）「切勿逕送上級法院」。
告訴人或被害人如對於本判決不服者，應具備理由請求檢察官上
訴，其上訴期間之計算係以檢察官收受判決正本之日期為準。
中    華    民    國    98    年    12    月     3    日
                              書記官    林 明 智
附錄本案論罪科刑法條
中華民國刑法第339條
（普通詐欺罪）
意圖為自己或第三人不法之所有，以詐術使人將本人或第三人之
物交付者，處 5 年以下有期徒刑、拘役或科或併科 1 千元以下
罰金。
以前項方法得財產上不法之利益或使第三人得之者，亦同。
前二項之未遂犯罰之。
中華民國刑法第216條
（行使偽造變造或登載不實之文書罪）
行使第 210 條至第 215 條之文書者，依偽造、變造文書或登載
不實事項或使登載不實事項之規定處斷。
中華民國刑法第210條
（偽造變造私文書罪）
偽造、變造私文書，足以生損害於公眾或他人者，處 5 年以下
有期徒刑。
中華民國刑法第214條
（使公務員登載不實罪）
明知為不實之事項，而使公務員登載於職務上所掌之公文書，足
以生損害於公眾或他人者，處 3 年以下有期徒刑、拘役或 5 百
元以下罰金。


司法院資訊處製作；財團法人民間司法改革基金會備份。
